臺灣板橋地方法院交通事件裁定　　　　 94年度交聲字第942號
原處分機關　交通部公路總局臺北區監理所
異　議　人　甲○○
上列受處分人因違反道路交通管理處罰條例案件，對於交通部公
路總局臺北區監理所民國九十三年五月廿六日所為之處分（原處
分案號：北監自裁字第裁40－1A0000000 號、第40–1A0000000
號），聲明異議，本院裁定如下：
    主  文
原處分均撤銷。
    理  由
一、原處分機關略以：異議人即受處分人甲○○所有之車牌號碼
    ＨＦ－五０八二號自用小客車，分別（一）於民國九十一年
    四月十三日九時五分許，在臺北市○○街，因在道路收費停
    車處所停車，不依規定繳費違規；（二）於九十一年三月七
    日十時五分許，在臺北市○○街，因在設有禁止停車標線之
    處所停車，分別經臺北市停車管理處逕行舉發，爰依道路交
    通管理處罰條例第五十六條第一項第十一款、第四款之規定
    ，各裁處罰鍰新臺幣（下同）六百元、九百元。
二、異議意旨略以：異議人甲○○之戶籍於八十六年十一月五日
    日遷移至泰山鄉○○路○段一一五號，再於九十三年三月牽
    至三重市○○路○段二五六號，而登記在異議人名下ＨＦ－
    五０八二號自用小客車，早於八十五年八月中旬左右典當予
    新莊市○○路三一九號中華當鋪（電話：00-00000000），
    典當至今並未駕駛該車輛，亦不清楚該車使用狀況，直至九
    十四年五月十七日收到裁決書方知該車紅單一堆且牌照亦遭
    註銷，異議人現正透過當鋪查該使用人以追究責任之歸屬，
    為此聲明異議，請求撤銷原處分。
三、按汽車駕駛人在道路收費停車處所停車，不依規定繳費；在
    設有禁止停車標線之處所停車者，處六百元以上一千二百元
    以下罰鍰，道路交通管理處罰條例第五十六條第一項第十一
    款、第四款分別定有明文。逕行舉發者，應按已查明之資料
    填註車牌號碼、車輛種類、車主姓名或地址，並於通知單上
    方空白處加註逕行舉發之文字後，由舉發機關送達被通知人
    。又逕行舉發違反道路交通管理事件，經汽車所有人依通知
    單之應到案日期前到案，並告知違規駕駛人姓名、身分證統
    一編號及住址者，處罰機關應即另行通知違規駕駛人到案依
    法處理；逾應到案日期，處罰機關應依本條例第八十五條第
    三項規定處罰該汽車所有人。又違反道路交通管理事件，行
    為人認為舉發之事實與違規情形相符者，得於接獲通知單後
    ，親自或委託他人持該通知單，不經裁決向指定之處所，逕
    依裁罰基準執行並繳納罰鍰結案。違反道路交通管理事件統
    一裁罰基準及處理細則（下稱處理細則）第十一條第一項第
    三款、第廿四條、第四十八條第一項分別定有明文。揆諸上
    開處理細則之規定，無非在使逕行舉發之違規人（受處分人
    ）得以釐清責任歸屬及得知處罰標準在限期內能自動繳納罰
    款。是受處分人自應先受舉發違反道路交通管理事件通知單
    之通知，始能知悉應到案日期，否則受處分人即無從知悉應
    到案之日期，如主管機關未經合法送達逕行裁決，其裁決程
    序即屬不適法。復按處理違反道路交通管理事件，有關文書
    送達之程序，處理細則第五條定有明文；而依行政程序法第
    七十二條第一項前段規定，送達，於應受送達人之住居所、
    事務所或營業所為之。
四、經查：異議人即受處分人甲○○所有之車牌號碼ＨＦ－五０
    八二號自用小客車，分別於上揭時地，各因在道路收費停車
    處所停車，不依規定繳費；在設有禁止停車標線（黃線）之
    處所停車等違規，經臺北市停車管理處逕行舉發之事實，有
    台北市政府交通局北市交停字第1A0000000 號、第1A000000
    0 號舉發違反道路交通管理事件通知單影本（下稱舉發通知
    單）二紙、台北市停車管理處查獲違規停車事件檢舉單影本
    一件及採證照片一幀在卷足憑，異議人上開違規停車之事實
    ，堪以認定。惟按逕行舉發之違反道路交通管理事件，應依
    行政程序法之規定，將舉發通知單送達於被舉發人為裁決處
    罰之前提要件，就本件舉發通知單有無合法送達於異議人乙
    節，經本院向原舉發機關即臺北市停車管理處函詢結果，該
    處覆以「違規通知單第1A0000000 、1A0000000 號二件，本
    處係於舉發後一個月內以掛號函寄出之郵件，並無退回本處
    紀錄，依據郵政法第七章第二百二十五條第一款規定：國內
    郵件查詢自交寄之日起算逾六個月，郵局不予查詢」等語，
    有該臺北市停車管理處九十四年七月廿六日北市停四字第09
    435977600 號函一件在卷可憑，參諸卷附異議人違規查詢報
    表記載上開舉發通知單均係「單退」案件，且異議人係因該
    案件之舉發通知單未送達，申請原處分機關掣開本件裁決書
    ，亦有案件未送達掣開裁決書申請書二紙及該案件移送書二
    份附卷足憑，則本件之舉發通知單是否合法送達予異議人顯
    非無疑，次查，異議人自八十六年十一月五日起至九十三年
    三月二日止之戶籍地均設於「臺北縣泰山鄉○○村○○路○
    段一一五號」，此經本院依職權調取異議人戶籍資料核閱無
    訛，有異議人遷徒紀錄資料表一份附卷足憑，而卷附該舉發
    通知單所載之車主地址係「臺北縣泰山鄉○○路○段一四二
    巷七弄一號三樓」，並非異議人當時之應受送達處所即上開
    戶籍地，又異議人具狀堅陳其遲至九十四年五月十七日才知
    上開車輛之紅單一堆等語，自難認已對異議人合法送達該舉
    發通知單，原處分機關未予詳查，逕對異議人為裁罰，其處
    分之程序即難謂無瑕疵，並致異議人喪失於收受前開違規通
    知單後，於指定期日前到案告知實際駕駛人之身分資料，以
    求轉罰該實際駕駛人而免除自身罰責之權利；是異議人執上
    情聲明異議，為有理由，應由本院將原處分撤銷，並發回原
    處分機關，另就本件違規通知單踐行法定之送達程序，俟該
    違規通知單合法送達於異議人後，再依法為適當之處置。
據上論斷，應依道路交通案件處理辦法第二十條，裁定如主文。
中　　華　　民　　國　九十四　年　　八　　月　　三　　日
                  交通法庭  法　官  連 育 群
以上正本證明與原本無異。
如不服本裁定應於送達後五日內向本院提出抗告狀。
                            書記官　蘇 宥 維
中　　華　　民　　國　九十四　年　　八　　月　　三　　日
